臺灣高等法院花蓮分院刑事判決　　　　100年度上易字第174號
上　訴　人
即　被　告　龍騰才
上列上訴人因恐嚇取財案件，不服臺灣臺東地方法院100年度易
字第225號中華民國100年11月10日第一審判決（起訴案號：臺灣
臺東地方法院檢察署99年度偵字第2580號），提起上訴，本院判
決如下：
    主  文
上訴駁回。
    理  由
一、依刑事訴訟法第350條、第361條、第362條、第367條規定，
    不服地方法院之第一審判決而上訴者，須提出上訴書狀，並
    應敘述具體理由，為上訴必備之程式；其所提出之上訴書狀
    並未敘述上訴理由，或僅曾以言詞陳述上訴理由者，均應於
    上訴期間屆滿後20日內補提理由書於第一審法院。第一審法
    院經形式審查，認逾期未補提上訴理由者，應定期間先命補
    正；逾期未補正者，為上訴不合法律上之程式，應以裁定駁
    回。倘已提出上訴理由，但所提非屬具體理由者，則由第二
    審法院以上訴不合法律上之程式，判決駁回。而所謂具體理
    由，必係依據卷內既有訴訟資料或提出新事證，指摘或表明
    第一審判決有何採證認事、用法或量刑等足以影響判決本旨
    之不當或違法，而構成應予撤銷之具體事由，始克當之（例
    如：依憑證據法則具體指出所採證據何以不具證據能力，或
    依憑卷證資料，明確指出所為證據證明力之判斷如何違背經
    驗、論理法則）；倘僅泛言原判決認定事實錯誤、違背法令
    、量刑失之過重或輕縱，而未依上揭意旨指出具體事由，或
    形式上雖已指出具體事由，然該事由縱使屬實，亦不足以認
    為原判決有何不當或違法者（例如：對不具有調查必要性之
    證據，法院未依聲請調查亦未說明理由，或援用證據不當，
    但除去該證據仍應為同一事實之認定），皆難謂係具體理由
    ，俾與第二審上訴制度在請求第二審法院撤銷、變更第一審
    不當或違法之判決，以實現個案救濟之立法目的相契合，並
    節制濫行上訴（最高法院著有97年度台上字第892號判決可
    參）。
二、本件上訴人即被告（下稱被告）不服原審判決，於100年11
    月21日合法提起上訴，形式上雖提出上訴書狀敘述上訴理由
    ，其理由並略以：
  (一)、99年11月11日晚上到派出所報案係因廢水淹入田地，而告
      訴告訴人黃法維（下稱告訴人）「你這樣下去不是辦法，
      你要找人來修理廢水池」，卻被扭曲成「如果你不給我2
      萬元，我就叫黑道來修理你」。系爭土地是伊的，其上作
      物是伊老婆郝鳳種植，因廢水淹田才由伊老婆與告訴人協
      商，而告訴人說你先生是公務員要告到他沒頭路等語，並
      在伊單位投訴，此為事實經過，派出所及環保局都有報案
      。
  (二)、99年9月至11月間某日，見家中遭竊報案，李興貴警員（
      另一位像是所長）帶著照相機到家中蒐證，惟李興貴警員
      告訴伊為謊報，要成立謊報罪，並追查其伊家中報廢機車
      ，因李興貴警員認定伊謊報，遂與其爭辯生嫌，報失竊未
      做筆錄、報案三聯單，該員顯失職、偏見云云。
三、經查：
  (一)、原審以告訴人、證人即臺東縣警察局臺東分局卑南分駐所
      （下稱卑南分駐所）警員李興貴、所長鍾瑞期等人於原審
      之證詞、刑案現場圖1份、現場照片4張等為據，認定99年
      11月11日晚間7時30分許，告訴人在卑南分駐所之後門空
      地與證人李興貴討論豬舍化糞池等問題時，被告竟意圖為
      自己不法之所有，以臺語稱「如果你不給我2萬元，我就
      叫黑道來修理你」等加害生命、身體之言語恐嚇告訴人，
      致其心生畏懼，惟因告訴人未交付金錢而未遂等事實，認
      被告犯刑法第346條第3項、第1項之恐嚇取財未遂罪，並
      審酌被告犯後否認犯行，態度不佳，且僅因細故即出言恐
      嚇告訴人，惡性非輕，惟念及恐嚇之金額非鉅，亦未生犯
      罪之結果，檢察官於審理中具體求處有期徒刑10月，稍嫌
      過重，兼衡其教育程度為專科畢業、職業為衛生署臺東醫
      院之公務員、家庭經濟狀況小康、業已離婚、小孩由前妻
      照顧、尚有雙親待扶養等一切情狀，量處有期徒刑4月，
      如易科罰金，以新台幣1千元折算1日等情，均已詳敘其所
      憑證據、認定理由及量刑依據，從形式上觀察並無任何採
      證認事、用法或量刑之不當或違法。
  (二)、被告雖以前詞提起上訴，惟查，被告於上開時、地恐嚇取
      財未遂之事實，業經原審認定如上，而被告之哥哥龍騰鑑
      於偵查中證述：告訴人係向伊承租本案土地養豬，並無委
      託被告向告訴人收取租金，被告沒有權利等語，足認被告
      確有為自己不法所有之意圖。且本案係發生在卑南分駐所
      後門之空地，該所警員李興貴身為依法執行職務之警員，
      其執行公務時，本即受有行政責任之監督與考核，嗣以證
      人身分於原審具結作證，又係以刑事責任擔保證言之真實
      性，與告訴人又非至親、朋友，衡情當無為公務績效或其
      他原因而構詞誣賴被告或以虛構之事實陷害之，因而自受
      行政懲處，甚至偽證罪責之理。何況證人即卑南分駐所所
      長鍾瑞期亦於原審證稱：當天我沒聽到被告向告訴人恐嚇
      之言語，確實也有爭吵的情況，詳細情形我沒有聽得很清
      楚，但我記得告訴人當場有像我們表示說他要提告，內容
      是因為不給被告租金所以遭恐嚇，他覺得很害怕，李興貴
      也有跟我說等語（參見原審判決書第4頁、原審卷第46頁
      反面、第48頁），復據原審於判決書中敘明綦詳，是原審
      採用證人即警員李興貴於原審之證詞並無違誤。則被告上
      訴意旨並未依據卷內既有訴訟資料提出新事證，以指摘或
      表明第一審判決有何採證認事、用法或量刑等足以影響判
      決本旨之不當或違法，要難謂其上訴書狀已經敘述具體理
      由，揆諸上開規定及說明，本件上訴顯無具體理由而不合
      法定程式，應予駁回，並不經言詞辯論為之。
四、綜上所述，被告之上訴理由既非前開說明所謂之具體理由，
    則揆諸前揭最高法院判決之意旨，及依「程序優先於實體」
    之刑事訴訟法原則，本件上訴即不合法定上訴程式，而應予
    駁回，並不經言詞辯論為之。
據上論斷，應依刑事訴訟法第367條前段、第372條，判決如主文
。
中    華    民    國   100    年    12    月    30    日
                    刑事庭審判長法  官  謝志揚
                                法  官  陳秋錦
                                法  官  李水源
以上正本證明與原本無異。
本件不得上訴。
中    華    民    國   100    年    12    月    30    日
                                書記官  陳有信